臺灣高等法院花蓮分院刑事裁定
111年度聲字第96號
聲  請  人  臺灣高等檢察署花蓮檢察分署檢察官
受  刑  人  吳憶敏
上列聲請人因受刑人數罪併罰有二裁判以上，聲請定其應執行之
刑（聲請案號：111年度執聲字第41號），本院裁定如下：
    主  文
吳憶敏因犯如附表所示各罪所處之刑，應執行有期徒刑捌年。
    理  由
一、聲請意旨略以：受刑人吳憶敏（下稱受刑人）因毒品危害防
    制條例等數罪，先後經判決確定如附表，數罪中雖有刑法第
    50條第1項但書所列情形，惟受刑人已請求檢察官聲請定應
    執行刑，應依刑法第50條第2項、第53條、第51條第5款規定
    ，定其應執行之刑，爰依刑事訴訟法第477條第1項聲請裁定
    等語。
二、謹按：
(一)裁判確定前犯數罪者，併合處罰之，而數罪併罰有二以上裁
    判者，應定其應執行之刑，其宣告多數有期徒刑者，於各刑
    中之最長期以上，各刑合併之刑期以下，定其刑期，但不得
    逾30年，刑法第50條第1項前段、第53條、第51條第5款分別
    定有明文。又刑法第50條規定裁判確定前犯數罪而有該條第
    1項但書各款所定「得易科罰金之罪與不得易科罰金之罪。
    得易科罰金之罪與不得易服社會勞動之罪。得易服社會勞
    動之罪與不得易科罰金之罪。得易服社會勞動之罪與不得
    易服社會勞動之罪」之情形者，明定不得併合處罰，以避免
    不得易科罰金之罪與得易科罰金之罪合併而造成得易科罰金
    之罪無法單獨易科罰金之結果。惟依該條第2項「前項但書
    情形，受刑人請求檢察官聲請定應執行刑者，依第51條規定
    定之」之規定，係賦予受刑人選擇仍按刑法第51條規定以定
    執行刑之權利。
(二)刑事訴訟法第370條第2項、第3項，已針對第二審上訴案件
    之定應執行之刑，明定有不利益變更禁止原則之適用，分屬
    不同案件之數罪併罰，倘一裁判宣告數罪之刑，曾經定其執
    行刑，再與其他裁判宣告之刑（或執行之刑）定其執行刑時
    ，在法理上亦應同受此原則之拘束，亦即另定之執行刑，其
    裁量所定之刑期，不得較重於前定之執行刑加計後裁判宣告
    之刑（或執行之刑）之總和（最高法院103年度第14次刑事
    庭會議決議意旨及104年度台抗字第410號裁定意旨參照）。
    　
(三)法律上屬於自由裁量之事項，尚非概無法律性之拘束，在法
    律上有其外部性界限及內部性界限，前者法律之具體規定，
    使法院得以具體選擇為適當裁判，此為自由裁量之外部性界
    限。後者法院為自由裁量時，應考量法律之目的，法律秩序
    之理念所在，此為自由裁量之內部性界限。法院為裁判時，
    二者均不得有所踰越。在數罪併罰而有二裁判以上，應定其
    應執行刑之案件，法院所為刑之酌定，固屬自由裁量事項，
    然對於前揭外部性界限及內部性界限，仍均應受其拘束。再
    按數罪併罰之定應執行之刑，係出於刑罰經濟與責罰相當之
    考量，並非予以犯罪行為人或受刑人不當之利益，為一種特
    別的量刑過程，相較於刑法第57條所定科刑時應審酌之事項
    係對一般犯罪行為之裁量，定應執行刑之宣告，乃對犯罪行
    為人本身及所犯各罪之總檢視，除應考量行為人所犯數罪反
    應出之人格特性，並應權衡審酌行為人之責任與整體刑法目
    的及相關刑事政策，在量刑權之法律拘束性原則下，依刑法
    第51條第5款之規定，採限制加重原則，以宣告各刑中之最
    長期為下限，各刑合併之刑期為上限，但最長不得逾30年，
    資為量刑自由裁量權之外部界限，並應受法秩序理念規範之
    比例原則、平等原則、責罰相當原則、重複評價禁止原則等
    自由裁量權之內部抽像價值要求界限之支配，使以輕重得宜
    ，罰當其責，俾符合法律授與裁量權之目的，以區別數罪併
    罰與單純數罪之不同，兼顧刑罰衡平原則。　　
三、經查，本件受刑人因犯如附表所示數罪，經臺灣花蓮地方法
    院及本院分別判處如附表所示之刑，並均經最高法院駁回上
    訴確定在案，有各該刑事判決書及臺灣高等法院被告前案紀
    錄表在卷可稽。而其中受刑人所犯如附表編號1、2所示為不
    得易科罰金、不得易服社會勞動之罪，附表編號3所示為不
    得易科罰金、得易服社會勞動之罪，合於刑法第50條第1項
    但書之情形。惟受刑人就上開數罪已請求檢察官聲請定應執
    行刑，有臺灣花蓮地方檢察署111年7月8日(受刑人)刑事執
    行意見狀(是否請求檢察官聲請定刑)及定應執行刑案件一覽
    表各1份在卷足稽（見執聲卷第2、3頁），此已合於刑法第5
    0條第2項之規定，是本院審核結果，認檢察官之聲請為正當
    ，應予准許，並審酌受刑人所犯如附表所示各罪之犯罪態樣
    、時間間隔、侵害法益及各罪依其犯罪情節所量定之刑、數
    罪對法益侵害之加重效應，再參酌受刑人就本次定應執行刑
    表示沒有意見(執聲卷第2頁)等一切情狀，暨前揭所述之比
    例原則、責罰相當原則等自由裁量權限，在不逾越內部界限
    及外部界限（即如附表編號1至3所示之刑，各刑最長期即有
    期徒刑7年8月以上，各刑合併之刑期即有期徒刑11年8月以
    下；編號1至2亦經法院判處應執行有期徒刑7年10月）之範
    圍內，合併定其應執行刑如主文所示。
四、又本案3罪原係同一程序審理，且受刑人就本次定應執行刑
    表示沒有意見(執聲卷第2頁)，何況可資減讓之刑期幅度有
    限，顯無必要再命受刑人以言詞、書面或其他適當方式陳述
    意見，併此敘明。
五、依刑事訴訟法第477條第1項，刑法第50條第1項但書第1款、
    第2項、第53條、第51條第5款，裁定如主文。
中　　華　　民　　國　　111 　年　　7 　　月　　25　　日
                  刑事庭審判長法  官  林慧英
                              法  官  謝昀璉
                              法  官  李水源
以上正本證明與原本無異。
如不服本裁定，應於裁定送達後5日內向本院提出抗告狀。抗告
書狀，並應敘述抗告之理由。
因疫情而遲誤不變期間，得向法院聲請回復原狀。
中　　華　　民　　國　　111 　年　　7 　　月　　25　　日
                              書記官  徐文彬 
附表：受刑人定應執行刑案件一覽表
編       號         1        2        3 罪       名  毒品危害防制條例　  毒品危害防制條例　　 藥事法 宣   告  刑  有期徒刑3年8月 有期徒刑7年8月 　  有期徒刑4月 犯 罪 日 期  109.4.12 109.3.6  109.5.1 偵查(自訴)機關年  度  案  號  花蓮地檢109年度偵字第1999號等 花蓮地檢109年度偵字第1999號等 花蓮地檢109年度偵字第1999號等 最後事實審 法    院 花蓮高分院  花蓮高分院 花蓮高分院  案    號 109年度上訴字第166號 109年度上訴字第166號 109年度上訴字第166號  判決日期 110.3.5(原附表誤載為110.6.10) 110.3.5(原附表誤載為110.6.10) 110.3.5(原附表誤載為110.6.10) 確定判決 法    院 最高法院 　　　 最高法院 最高法院  案    號 110年度台上字第3508號 110年度台上字第3508號 110年度台上字第3508號  判    決 確定日期 110.6.10 110.6.10 110.6.10 是否為得易科罰金、易服社會勞動之案件  不得易科 不得社勞 不得易科 不得社勞 不得易科 得社勞 備       註  花蓮地檢110年度執字第915號  花蓮地檢110年度執字第915號 花蓮地檢110年度執字第916號